臺灣新竹地方法院刑事判決
111年度原訴字第6號
公  訴  人  臺灣新竹地方檢察署檢察官
被      告  朱柏宇


            吳昱槿



            陳建忠


指定辯護人  本院公設辯護人周凱珍
被      告  吳家賢


上列被告因恐嚇等案件，經檢察官提起公訴（110年度偵字第140
29號），經本院合議庭裁定改行簡式審判程序，判決如下：
    主  文
朱柏宇、吳昱槿、陳建忠、吳家賢共同犯恐嚇取財罪，各處有期
徒刑陸月，如易科罰金，均以新臺幣壹仟元折算壹日。
    事實及理由
一、本件犯罪事實及證據，除起訴書犯罪事實欄關於何智榆手機
    型號「IPHONE 12  MINI」更正為「IPHONE 10」；犯罪事實
    欄及證據清單關於何智榆台新銀行帳號「000000000000000
    」均更正為「00000000000000」，並補充「被告朱柏宇、吳
    昱槿、陳建忠、吳家賢於本院準備程序及簡式審判程序時之
    自白」、「警員王聖文110年11月3日偵查報告」為證據外，
    餘均引用檢察官起訴書之記載（如附件）。
二、論罪科刑：
(一)按刑法第302條之妨害自由罪，原包括私行拘禁及以其他非
    法方法剝奪人之行動自由而言；「私行拘禁」屬例示性之規
    定，而「以其他非法方法剝奪人之行動自由」，則屬於補充
    性規定。所謂私行拘禁，乃指非法拘捕禁押而言，必行為人
    有實施拘禁之行為始稱相當（最高法院93年度台上字第5904
    號判決可資參照）。又按刑法第302條之妨害自由罪，係妨
    害他人自由之概括規定，如以使人行無義務之事為目的，而
    其方法已達剝奪他人行動自由之程度時，其使人行無義務之
    事，已為剝奪他人行動自由之行為所吸收，應僅成立剝奪他
    人行動自由罪，不再論以刑法第304條第1項之強制罪（最高
    法院87年度台上字第619號判決意旨可參）。另刑法第302條
    之妨害自由罪，原包括私行拘禁或以其他非法方法剝奪人之
    行動自由，所謂非法方法，當包括強暴、脅迫等情事在內。
    故於私行拘禁或以其他非法方法剝奪人之行動過程中，有對
    被害人施加恐嚇行為，自屬包含於妨害行動自由之同一意念
    之中，縱其所為，合於刑法第305條恐嚇危害安全罪之要件
    ，仍應視為剝奪行動自由之部分行為（最高法院74年台上字
    第3404號刑事判例、85年度台上字第5736號判決意旨足參）
    。 
(二)再按以強暴、脅迫使人行無義務之事，若係出於為自己或第
    三人不法所有之意圖，而使人交付財物，或藉以取得財產上
    不法利益，即應依其犯罪態樣，分別論以恐嚇取財或強盜罪
    名，不得再論以刑法第304條第1項之強制罪。
(三)又刑法第339條之2第1項之以不正方法由自動付款設備取得
    他人之物罪，其所謂「不正方法」，係泛指一切不正當之方
    法而言，並不以施用詐術為限，例如以強暴、脅迫、詐欺、
    恐嚇、竊盜或侵占等方式取得他人之提款卡及密碼，再冒充
    本人由自動提款設備取得他人之物，或以偽造他人之提款卡
    由自動付款設備取得他人之物等等，均屬之。
(四)是核被告朱柏宇、吳昱槿、陳建忠、吳家賢所為，均係犯刑
    法第302條第1項之以非法方法剝奪他人行動自由罪、同法第
    346條第1項之恐嚇取財罪及同法第339條之2第1項之以不正
    方法由自動付款設備取得他人之物罪。被告朱柏宇、吳昱槿
    、陳建忠、吳家賢於非法剝奪行動自由行為中，對告訴人何
    智榆所為之恐嚇舉措，係基於同一目的之認知，係在妨害行
    動自由之同一意念及行為繼續中所為，均為非法剝奪行動自
    由之部分行為，不另論以強制罪或恐嚇罪。
(五)再按，行為人基於單一之犯意，於同時、同地或密切接近之
    時、地實行數行為，而數行為間具有行為局部之同一性，或
    其行為著手實行階段可認為同一者，倘係侵害同一之法益，
    各行為之獨立性極為薄弱，依一般社會健全觀念，在時間差
    距上，難以強行分開，在刑法評價上，以視為數個舉動之接
    續施行，合為包括之一行為予以評價較為合理者，應論以接
    續犯，為包括之一罪。經查：被告朱柏宇、吳昱槿、陳建忠
    、吳家賢恐嚇告訴人交付銀行金融卡、取走告訴人手機等行
    為，係基於同一恐嚇取財之目的，於密切接近之時間、地點
    所為，且侵害同一被害人即告訴人之財產法益，在刑法評價
    上，應視為數個舉動之接續施行，合為包括之一行為予以評
    價，皆應依接續犯各論以包括之一恐嚇取財罪。
(六)刑法上一行為而觸犯數罪名之想像競合犯存在之目的，在於
    避免對於同一不法要素予以過度評價，其所謂「同一行為」
    係指所實行者為完全或局部同一之行為而言；再者，行為人
    著手於犯罪之實行，發生構成要件之結果後，倘行為人仍以
    其意志控制犯罪行為之繼續進行，直至行為終止，犯罪始行
    終結者，謂之「繼續犯」（如刑法第302條第1項之妨害自由
    罪），而此種繼續犯之行為人，如在犯罪行為之初，即係本
    於實行其他犯罪之目的，因之在犯罪行為繼續進行中，又實
    行其他犯罪行為，致數行為之部分行為兩相重疊時，應評價
    為單一行為，而有想像競合犯之適用。是就自然意義之數行
    為，得否評價為法律概念之一行為，應就客觀構成要件行為
    之重合情形、主觀意思活動之內容、所侵害之法益與行為間
    之關連性等要素，視個案情節依社會通念加以判斷，如具有
    行為局部之同一性，或其行為著手實行階段可認為同一者，
    得認與一行為觸犯數罪名之要件相侔，而依想像競合犯論擬
    。經查，被告朱柏宇、吳昱槿、陳建忠、吳家賢以一行為同
    時非法剝奪告訴人之自由，並於剝奪行動自由行為繼續中，
    恐嚇告訴人交付銀行金融卡、手機，復為不正方法由自動付
    款設備取得告訴人財物之犯行，不僅時間、空間均密接，各
    該犯罪行為亦互有重疊，核屬同一行為侵害數法益，及觸犯
    數罪名之想像競合犯，均應依刑法第55條，從一重恐嚇取財
    罪論處。
(七)被告朱柏宇、吳昱槿、陳建忠、吳家賢，就前開所參與之恐
    嚇取財、非法剝奪他人行動自由、以不正方法由自動付款設
    備取得他人之物之犯行，有犯意聯絡、行為分擔，均應依刑
    法第28條規定，論以共同正犯。
(八)爰以行為人之責任為基礎，審酌被告朱柏宇僅因在外積欠債
    務，即夥同被告吳昱槿、陳建忠、吳家賢共同為剝奪他人行
    動自由、恐嚇取財、以不正方法由自動付款設備取得他人財
    物等犯行，致告訴人因此心生畏懼而交付提款卡、密碼及手
    機，侵害告訴人自由、財產法益甚鉅，漠視法紀之存在，渠
    等所為應嚴予非難，並參酌被告朱柏宇、吳昱槿、陳建忠、
    吳家賢於本院已坦承犯行，且與告訴人達成並賠償；兼衡以
    被告朱柏宇自述高中肄業之智識程度，在家中水果店幫忙，
    與父母及三名姊姊同住之家庭經濟生活狀況(本院卷第115頁
    )；被告吳昱槿自述高中肄業之智識程度，從事餐飲業，與
    女友、父母同住之家庭經濟生活狀況；被告陳建忠自述高中
    肄業之智識程度，從事板模工作，與父母同住之家庭經濟生
    活狀況；被告吳家賢自述高中肄業之智識程度，從事車床工
    作，與父母同住之家庭經濟生活狀況（本院卷第60頁），復
    參以被告朱柏宇、吳昱槿、陳建忠、吳家賢之素行、犯罪之
    動機、目的、手段、分工情節、所造成法益侵害程度、犯後
    態度等一切情狀，分別量處被告朱柏宇、吳昱槿、陳建忠、
    吳家賢如主文所示之刑。
三、不予沒收：
　　被告吳昱槿、陳建忠、吳家賢均否認有獲得報酬，綜觀卷內
    資料，亦無足夠證據證明被告吳昱槿、陳建忠、吳家賢就其
    犯行確已實際獲有報酬或贓款等犯罪所得，依「罪證有疑，
    利於被告」原則，難以認定有何犯罪所得，自無從併予宣告
    沒收。至被告朱柏宇自承本案犯罪所得7萬元及手機1支(偵
    卷第109頁反面)，因被告朱柏宇業已與告訴人達成和解且已
    賠償9萬元完畢，有和解書及本院公務電話紀錄附卷可證(偵
    卷第104頁、本院卷第29頁)，倘再對被告朱柏宇宣告沒收或
    追徵犯罪所得，實有過苛之虞，爰不予宣告沒收或追徵。
據上論斷，應依刑事訴訟法第273條之1第1項、第299條第1項前
段、第310條之2、第454條第2項，判決如主文。
本案經檢察官林鳳師提起公訴，檢察官林李嘉到庭執行職務。
中　　華　　民　　國   111    年    4    月    25    日
                  刑事第三庭    法  官  黃怡文
以上正本證明與原本無異。
如不服本判決應於收受本判決後20日內向本院提出上訴書狀，上
訴書狀應敘述具體理由。上訴書狀未敘述上訴理由者，應於上訴
期間屆滿後20日內補提理由書狀於本院(均須按他造當事人之人
數附繕本 )「切勿逕送上級法院」。 
中　　華　　民　　國　　111 　年　　4 　　月　　26　　日
                                書記官  謝沛真
附錄論罪科刑法條全文：
中華民國刑法第302條第1項
私行拘禁或以其他非法方法，剝奪人之行動自由者，處5年以下
有期徒刑、拘役或9千元以下罰金。
中華民國刑法第339條之2第1項
意圖為自己或第三人不法之所有，以不正方法由自動付款設備取
得他人之物者，處3年以下有期徒刑、拘役或30萬元以下罰金。
中華民國刑法第346條第1項
意圖為自己或第三人不法之所有，以恐嚇使人將本人或第三人之
物交付者，處6月以上5年以下有期徒刑，得併科3萬元以下罰金
。
（附件）
臺灣新竹地方檢察署檢察官起訴書
                                    110年度偵字第14029號
　　被　　　告　朱柏宇　男　20歲（民國00年0月00日生）
　　　　　　　　　　　　住新竹市○區○○路000巷00號
　　　　　　　　　　　　國民身分證統一編號：Z000000000號
　　　　　　　　吳昱槿　男　22歲（民國00年0月00日生）
　　　　　　　　　　　　住新竹市○○區○○路00巷0號5樓
　　　　　　　　　　　　居新竹市○區○○街000巷00號1樓
　　　　　　　　　　　　國民身分證統一編號：Z000000000號
　　　　　　　　陳建忠　男　18歲（民國00年0月0日生）
　　　　　　　　　　　　住新竹市○○區○○路○段000巷0弄
　　　　　　　　　　　　00號（另案羈押於法務部○○○○○
                        ○○○）
　　　　　　　　　　　　國民身分證統一編號：Z000000000號
　　　　　　　　吳家賢　男　18歲（民國00年0月00日生）
　　　　　　　　　　　　住新竹市○○區○○○路000號12樓
　　　　　　　　　　　　之7（另案羈押於法務部○○○○○
                        ○○○）
　　　　　　　　　　　　國民身分證統一編號：Z000000000號
上列被告因恐嚇取財等案件，業經偵查終結，認應該提起公訴，
茲將犯罪事實及證據並所犯法條分敘如下：
　　　　犯罪事實
一、朱柏宇在外積欠債務，竟心生歹念，謀議設局對網友恐嚇取
    財，於民國110年10月19日在網路「Twitter」交友平台結識
    網友何智榆，雙方相約見面，朱柏宇於是夥同吳昱槿，並由
    吳昱槿再找陳建忠、吳家賢，約定當日23時許至何智榆位於
    新竹市○區○○路000巷00弄00號住處前集合。4人遂共同基於
    恐嚇取財、剝奪他人行動自由及詐欺之犯意聯絡，由朱柏宇
    於當日23時許，先前往何智榆位於新竹市○區○○路000巷00弄
    00號4樓4Ｄ住處與何智榆碰面。吳昱槿則騎乘895-TFG號普通
    重型機車附載陳建忠，吳家賢自行前往該處。朱柏宇在何智
    榆家中聊天一會，謊稱要下樓領取外送，於是下樓與吳昱槿
    、陳建忠、吳家賢在一樓會合後，4人一起上樓，朱柏宇藉
    故對何智榆誆稱剛放在桌上的新臺幣（下同）10萬元不見，
    質疑係何智榆所竊，何智榆雖一再否認，朱柏宇仍動手毆打
    何智榆，要求何智榆至少須賠償10萬元之一半，在場吳昱槿
    、陳建忠、吳家賢則在旁助勢搭腔，持續大聲吆喝要其將錢
    交出，並將何智榆之手機IPHONE 12  MINI拿走，不讓何智
    榆對外求援，並以此限制其行動自由，並對其恫嚇：「知道
    個人資料也知道在哪上班」等語，另並為避免被害人何智榆
    向外求援，持續出言恐嚇稱：「報警也沒用」等語，並要求
    何智榆交出提款卡，並逼問提款卡之密碼，何智榆心生畏懼
    ，只得將提款卡交出，並告知密碼。朱柏宇得知其帳戶內僅
    剩1萬餘元，復要求其對外借款，何智榆被迫致電老闆林仕
    峰，向其借款6萬元，林仕峰匯款至其台新銀行帳號0000000
    00000000號帳戶內。朱柏宇確認有款項進至何智榆之帳戶，
    遂指示陳建忠、吳家賢在家中看顧何智榆，令其無法自由離
    去，由其與吳昱槿同至新竹市○○路000號萊爾富超商內之提
    款機，持金融卡插入自動櫃員機，輸入密碼，冒充何智榆本
    人操作自動櫃員機，以此不正方法，接續盜領2萬、2萬、2
    萬、1萬元，共計7萬元之現金，得手後電知陳建忠、吳家賢
    可以離開，經何智榆報警循線查獲。
二、案經何智榆訴請及新竹市警察局第三分局報告偵辦。
        證據並所犯法條
一、證據清單及待證事實
    （一）證人即告訴人何智榆於警詢及偵查中之證述：全部犯
          罪事實。
    （二）被告朱柏宇、吳昱槿、陳建忠及吳家賢4人之自白： 
           同上。
    （三）新竹市西大路135巷口之監視錄影翻拍照片14張：被 
           告等人於上揭時間前往告訴人住處在一樓碰面交談
          之 事實。  
     (四)證人何智榆所有台新銀行帳號000000000000000號帳戶
         之交易明細一紙：證明告訴人向他人借款匯入6萬元，
         至上開帳戶內，之後遭被告等人提領7萬元之事實。
二、核被告4人所為，係犯刑法第302條第1項妨害自由、刑法第3
    39 條之2第1 項之非法由自動付款設備取財罪、第346條第1
    項恐嚇取財罪嫌。被告等人接續4次盜領現金行為，侵害告
    訴人同一法益，應係出於單一犯意之接續行為，為接續犯，
    請論以一罪。又被告4 人間就本罪有犯意聯絡、行為分擔，
    為共同正犯。被告等人以一行為同時觸犯恐嚇取財、非法由
    自動付款設備取財、妨害自由等罪名，屬一行為觸犯數罪名
    請依刑法第55條前段想像競合犯規定，從一重之恐嚇取財罪
    處斷。
三、依刑事訴訟法第251條第1項提起公訴。
　此　致
臺灣新竹地方法院
中　　華　　民　　國　 111　　年　　1 　　月　　2 　　日
  　　　　　　　　　　　　　　檢　察　官  林鳳師
本件正本證明於原本無異
中　　華　　民　　國　 111　  年　 1　    月　  6     日
                              書  記  官  劉浩維